【裁判字號】    91,易緝,150
【裁判日期】    920313
【裁判案由】    竊盜
【裁判全文】
臺灣板橋地方法院刑事判決                        九十一年度易緝字第一五○號
    公  訴  人  臺灣板橋地方法院檢察署檢察官
    被      告  甲○○
右列被告因竊盜案件，經檢察官提起公訴（九十年度偵字第一五六三六、一五九九四
號），本院判決如左：
    主  文
甲○○竊盜，處拘役伍拾日，如易科罰金以佰元折算壹日。
    事  實
一、緣因乙○○欲請甲○○代以兩張面額各為新臺幣 (下同) 五萬元之支票向人調借
    現金，甲○○在電話中表示要先看支票，遂於民國九十年二月十四日下午六時許
    ，前往乙○○所經營位於臺北縣土城市○○路○段五十二巷六十號一樓之小吃店
    內。甲○○到達前開小吃店內後，乙○○乃將林建安所簽發、付款人均為富邦銀
    行土城分行、面額均為五萬元、其中一張票號ＣＡ0000000 (票載發票日
    九十年三月三十一日，以下簡稱甲支票) 、另一張票號ＣＡ0000000 (票
    載發票日九十年四月十一日，以下簡稱乙支票) 共兩張支票拿給甲○○看看有無
    問題，隨即表示欲如廁，而前去廁所，甲○○見狀乃意圖為自己不法之所有，明
    知乙○○僅是將支票暫借其在店內觀看，並無交付移轉持有狀態之意，竟意圖為
    自己不法之所有，未經乙○○之同意，擅自取走前開兩張支票而竊取之，得手後
    ，將甲支票交付不知情之李麗玉，用以抵償往昔積欠李麗玉之債務，又將乙支票
    交付不知情之陳義宗，陳義宗嗣再將乙支票背書轉讓予許素真。嗣李麗玉、許素
    真於支票屆期後提示，因乙○○已於九十年四月二日辦理掛失止付，故未獲兌付
    ，經警循線查知上情。
二、案經臺北縣政府警察局土城分局、樹林分局分別報請臺灣板橋地方法院檢察署檢
    察官偵查起訴。
    理  由
一、訊據被告甲○○否認有何竊盜犯行，辯稱：乙○○請伊幫她調錢，那天伊到乙○
    ○那裡吃麵，她問伊調錢怎麼樣，伊說有了，可以幫她調，但要她到工地拿錢，
    她要去上廁所，她就叫伊從她工作的架子上把那兩張支票拿去云云。經查，右揭
    事實業據被害人乙○○指述綦詳，且有支票影本二件 (均無乙○○之背書) 、退
    票理由單影本二件、掛失止付票據提示人資料查報表影本二件及票據掛失止付通
    知書影本一件在卷可稽。而查，據被害人乙○○指稱：被告在電話中就有強調他
    要看票，他來了之後，伊拿那兩張支票給他看，伊就跟他說要去上廁所，要他先
    看一下，伊從廁所出來時他就不見了，伊就一直聯絡不上他；當時並沒有要把票
    交給被告，因為他只是說要看而已，那個金主也不曉得有沒有找到，伊拿票給他
    看純粹是他說要看票有沒有問題，要他將錢交給伊時，伊才會把票交給他；之前
    伊亦曾拿支票向被告調錢，是林建安名義、發票日九十年二月二十八日、面額五
    萬元的支票，第一張票換錢的過程很正常，一手交票，同時一手交錢，被告扣掉
    利息把錢交給伊，還要求伊背書等語，經本院向富邦銀行土城分行函調林建安所
    簽發、票載發票日九十年二月二十八日、面額五萬元之支票 (票號ＣＡ0000
    000) 正反面影本，發現該張支票背面確有乙○○之背書，可見被害人乙○○
    所言應屬可信。被告雖另辯稱：第一張支票調錢時，乙○○拿票給伊兩、三天後
    ，伊才給她錢，要給她錢時，才叫她背書云云，惟查，一般持支票向他人調現時
    ，於取款之同時交付已背書之支票，乃較符常情，被害人乙○○與被告並非熟識
    ，尤無未取得借款即先行交付支票之理。況且，本案被害人乙○○嗣又欲以甲、
    乙兩張支票央請被告代向他人調借現金，當時被害人乙○○及被告均認知係欲向
    第三人借款，則縱使被害人乙○○同意先交支票之後再取款，其所交付之支票亦
    應為已背書的支票才是，蓋依常情被告應會如此要求，否則，借款人不先行背書
    ，竟須待被告將支票交付金主後始再取回支票交由借款人背書，如此實極不合理
    。從而，由本案被害人乙○○尚未在甲、乙兩張支票背面背書乙節，已可證明其
    於九十年二月十四日當時並無交付移轉上開兩張支票持有狀態之意，被告基於與
    被害人乙○○間之交易前例，對此點亦應知之甚明，其竟趁被害人乙○○如廁之
    際，未經同意擅自取走上開兩張支票，已構成竊盜犯行甚明。復參以本案乙支票
    嗣由被告交付案外人陳義宗，此據陳義宗證述在卷 (乙支票之背面猶有陳義宗之
    背書，見臺灣板橋地方法院檢察署九十年度偵字第一五六三六號卷第三二頁) ，
    而前述卷附之林建安所簽發票號ＣＡ0000000支票之背面亦有陳義宗之背
    書，則此兩張支票既均是嗣由被告交付案外人陳義宗，為何被害人乙○○以第一
    張支票 (即票號ＣＡ0000000之支票) 調款時需背書，而以本案乙支票調
    款時竟不需背書？足徵被告所辯實與經驗不符，要難採信。何況，依案外人李麗
    玉於警訊中之陳述，稱被告之所以將本案甲支票交付給伊，是「因為甲○○八十
    七年向我借新台幣拾貳萬元後因跳票，所以將該支票給我」等語，並提出被告名
    義所簽發、票載發票日八十七年十月二十日、面額十二萬元之支票及存款不足退
    票單影本各一件為憑，則被告取走甲支票後竟是用以償還私人債務，根本未持向
    他人調借現金，又不與被害人乙○○聯絡，據此亦足以佐見被告取走本案兩張支
    票之過程異於尋常，本案確以被害人乙○○指述之情節較為可採，從而，事證明
    確，被告竊盜犯行洵堪認定。
二、核被告所為，係犯刑法第三百二十條第一項之竊盜罪。爰審酌被告之素行狀況、
    、犯罪動機、手段、目的、所生危害及犯罪後態度等一切情狀，量處如主文所示
    之刑，並諭知易科罰金之折算標準。
據上論斷，應依刑事訴訟法第二百九十九條第一項前段，刑法第三百二十條第一項、
第四十一條第一項前段，罰金罰鍰提高標準條例第一條前段、第二條，判決如主文。
本案經檢察官林珮菁到庭執行職務。
中      華      民      國    九十二    年      三      月     十三     日
                                臺灣板橋地方法院刑事第五庭
                                    法  官    戴   嘉   清
右正本證明與原本無異
如不服本判決應於送達後十日內向本院提出上訴狀
                                    書記官    陳   春   銘
中      華      民      國    九十二    年      三      月     二十一   日
附錄本案論罪科刑法條全文：
刑法第三百二十條
意圖為自己或第三人不法之所有，而竊取他人之動產者，為竊盜罪，處五年以下有期
徒刑、拘役或五百元以下罰金。
意圖為自己或第三人不法利益，而竊佔他人之不動產者，依前項之規定處斷。
前二項之未遂犯罰之。


司法院資訊處製作；財團法人民間司法改革基金會備份。
